臺灣嘉義地方法院刑事判決　　　　　　　　95年度訴字第56號
公　訴　人　臺灣嘉義地方法院檢察署檢察官
被　　　告　己○○
　　　　　　　　　　　巷9號
選任辯護人　蔡碧仲律師
上列被告因詐欺等案件，經檢察官提起公訴（94年度偵字第5452
號、94年偵字第6812號、95年偵字第527號），本院判決如下：
    主  文
己○○共同犯常業詐欺取財罪，處有期徒刑陸年。扣案如附表4
所示之物均沒收。
    事  實
一、己○○自民國93年底（綽號「小白」、「白董」，）與其女
    友吳永純（綽號「豔紅」，中國大陸廈門地區人士）明知藏
    身大陸地區之郭冠君（綽號「冠軍」，另行通緝中）與綽號
    「蔡董」、「峰董」、「旺仔」等不詳身分之成年男子，為
    各詐欺集團之首領，竟夥同吳隆興（自92年底起加入，經臺
    灣嘉義地方法院檢察署檢察官另行提起公訴，已改名為「吳
    詺竑」，以下仍稱「吳隆興」）及所屬在臺犯罪集團成員、
    余孝麒（自93年2月間起加入，迄於94年6月間由林崇安取代
    ，該2人另行提起公訴）及所屬在臺犯罪集團成員，丙○○
    （自93年9月間起加入，另案偵辦中）及所屬在臺犯罪集團
    成員等人，共同基於意圖為自己不法之所有，以詐欺為常業
    之犯意聯絡，共組兩岸（即臺灣、大陸地區）犯罪集團，實
    施常業詐欺犯行，並以之為業，恃以為生。由己○○向吳隆
    興、丙○○等人購買人頭電話、人頭帳戶，並由「豔紅」從
    旁協助聯絡相關事宜，再轉售藏身大陸地區之詐欺集團。己
    ○○並代「旺仔」等集團與吳隆興、丙○○聯繫，由丙○○
    指揮在臺車手提領詐欺現金後，匯入己○○指定帳戶再轉交
    「旺仔」等人。己○○又透過吳隆興，將戊○○、子○○、
    甲○○（經本院另行審結）、癸○○等4人介紹給「蔡董」
    ，至大陸地區從事詐欺集團電話手工作。茲將吳隆興、余孝
    麒、丙○○集團之組織及分工情形臚列如下：
(一)、吳隆興集團部分：
、己○○自93年底開始負責聯繫在臺犯罪集團主謀吳隆興與大
    陸地區之「冠軍」、「蔡董」、「峰董」等詐欺集團首領，
    由己○○向吳隆興購買人頭電話後轉售予大陸地區之詐欺集
    團，迄94年9月間本案查獲時止，己○○共購買約200線人頭
    電話轉售上開詐欺集團，己○○出售每支電話平均獲利新台
    幣（下同）2千元，合計獲利約40萬元。
、吳隆興負責指揮在臺犯罪集團成員，其同居女友戴嘉萩（另
    行提起公訴）擔任集團財務管理工作，期間並吸收、指揮施
    法菘與林瑞麟（以上2人另行提起公訴）擔任集團幹部，聽
    從吳隆興之指示，協助吸收及指揮集團成員陳裕崇、王壬成
    、陳進財、陳春盛（以上4人另行提起公訴）等人擔任車手
    ，其2人本身亦擔任車手，負責於上述大陸地區犯罪集團成
    員以如附表1-1所示各類型犯罪方式，向附表1-1所示被害人
    等施行詐欺取財、恐嚇取財犯行得逞，而將金錢以匯款、轉
    帳或存款方式，匯入或存入該大陸地區犯罪集團指定之人頭
    帳戶（俗稱：入車）後，聽從該大陸地區犯罪集團指示，迅
    速至各金融機構所設ATM自動櫃員機或櫃檯現場，將如附表
    1-1所示被害人遭詐欺、恐嚇取得之金錢提領一空，避免被
    凍結帳戶或列為警示帳戶（俗稱：拖車），嗣提領至一定之
    金額，上述大陸地區犯罪集團成員即指示在臺車手將所提領
    之金錢匯入預先設定有約定轉帳之人頭帳戶（俗稱：過水）
    ，再迅速以語音查詢帳戶餘額確定金額，復以語音轉帳方式
    轉帳至人頭帳戶內（俗稱：漂白），之後該大陸地區犯罪集
    團成員再指示在臺車手，至各處金融機構ATM自動櫃員機提
    領上開漂白過之金錢（俗稱：洗淨），再指示在臺車手以匯
    款或無摺存款等方式，將上開洗淨之金錢匯入或存入其等所
    指定含有設定約定轉帳帳戶（俗稱：曬乾），俟完成上開步
    驟後，再透過己○○與真實年籍姓名不詳之「何小姐」所經
    營之地下匯兌管道，將上開以詐欺、恐嚇方式取得之金錢，
    予以匯款至指定帳戶後，由己○○與「何小姐」在大陸地區
    直接兌換交付人民幣至上述大陸地區犯罪集團手中，藉此掩
    飾、隱匿其等所組成之上述兩岸犯罪集團犯罪所得財物，吳
    隆興等人並可獲得提領總金額一成之佣金。
、吳隆興復於94年4月間起，透過己○○之介紹帶領子○○、
    癸○○、戊○○（以上3人另行提起公訴）及甲○○等人，
    前往大陸地區擔任「蔡董」犯罪集團之電話手工作，學習並
    從事各類型態之電話詐欺、恐嚇取財犯罪手法，起初包括如
    何以電話與被害人對談、取得被害人之基本資料、參與各類
    詐欺、恐嚇之型式、方法、手段（俗稱：前線、中線），復
    再進入如何開價、報價階段（俗稱：後線），向如附表1-1
    所示之被害人施行詐欺、恐嚇取財之犯罪，使被害人因而陷
    於錯誤或心生恐懼，依照該犯罪集團成員之指示，以匯款、
    轉帳或存款至指定人頭帳戶之方式交付財物（上開子○○等
    4人並未完全從事前線、中線、後線之全部工作，而係依指
    示分工）。甲○○先於94年4月8日至大陸地區「蔡董」集團
    工作，至同年5月2日返台；戊○○、子○○於94年4月9日至
    大陸地區「蔡董」集團工作後，於同年月17日返台，復於同
    年月26日再次前往大陸，嗣於5月3日返台；並持續透過己○
    ○與吳隆興居間聯繫後，甲○○、子○○、癸○○又一同於
    同年5月7日前往大陸地區擔任電話手工作，子○○再次於5
    月22日返台後，又於6月3日前往大陸地區，並由己○○透過
    電話與吳隆興接洽至「蔡董」集團工作事宜。
、吳隆興與集團成員施法菘、林瑞麟、戊○○等人，在各地區
    報紙（如「小兵立大功」、「求才令」等）刊登「借錢免還
    」、「存簿郵局5000、銀行3000」、「4000、6000、錢」、
    「你缺錢嗎？你打電話來就有錢了」、「徵臨時工」、「雙
    證件影印送500」、「收購市內電話」等收購人頭帳戶、人
    頭證件或人頭電話之分類廣告，及四處承租低廉之空房屋取
    得合法地址，招攬包大偉、吳正宗、葉文哲、郭志中、林志
    信、張勝結及林維聰（以上7人另行提起公訴）等人頭販賣
    個人帳戶（含存摺、金融卡、密碼、印章或語音查詢及轉帳
    、約定轉帳等功能）、電話門號或證件以申設人頭電話，並
    由集團成員陳裕崇、王壬成、陳進財、癸○○等人前往收購
    人頭帳戶及人頭電話或帶同人頭至各金融機構，設定人頭帳
    戶語音轉帳、語音查詢、約定轉帳等功能，或將人頭帶到各
    中華電信或固網電信公司之營業窗口，專以申請0800免付費
    電話、ADSL網路，以取得0800或ADSL網路之附掛門號（0800
    或ADSL網路均必須連接市內電話，故申請時電信業者皆會附
    掛每線市內電話提供予申設人使用），之後再帶同人頭前往
    電信公司辦理過戶及一併設定遙控指定轉接功能至另一線市
    內電話或行動電話及0800、0809免付費電話等，以規避電信
    業者現行之市話審查流程取得市內電話，另設定遙控指定轉
    接功能。其中集團成員林瑞麟復提供本身之金融帳戶、癸○
    ○則提供本身之金融帳戶並申設電話供集團使用。吳隆興及
    其集團成員施法菘、林瑞麟、戊○○等人刊登報紙分類廣告
    收購人頭帳戶、人頭電話之價格，係以每本郵局存簿（含金
    融卡、密碼）6,000至8000元之價格購入，嗣以1萬8,000元
    至2萬5,000元之價格售出；銀行存簿（含金融卡、密碼）以
    4,000元至5,000元之價格購入，嗣以1萬元至1萬2,000元之
    價格售出；行動電話（SIM卡）以每線（卡）1,000元至
    2,000元之價格購入，嗣以4,000元至6,0 00元之價格售出；
    0800或0809等免付費電話，以每線2萬元至2萬5,000元之價
    格購入，嗣以4萬至5萬元之價格售出；市內電話以每線5,
    000元至1萬元之價格購入，嗣以1萬6,000元至2萬元之價格
    售出。吳隆興再將所購得之上開電話販售提供予己○○達約
    50支，並由己○○轉賣與上述大陸地區郭冠君、「蔡董」
    等犯罪集團作為遂行常業詐欺及恐嚇取財犯行之工具。
、上述大陸地區犯罪集團成員係於附表1-1所示之時間，以詳
    如附表1-1所示之「以信函或電話佯稱各類公司中獎詐欺取
    財」、「佯稱徵求家庭代工，要求先匯貨品費用詐欺取財」
    、「以電話簡訊佯稱信用卡遭盜用詐欺取財」、「佯稱提供
    低利信用貸款詐欺取財」、「假徵才廣告詐欺取財」、「佯
    稱退稅詐欺取財」、「佯稱朋友借錢詐欺取財」、「刊登色
    情廣告詐欺取財」、「佯稱銀行帳戶遭盜用詐欺取財」、「
    佯稱網路買賣詐欺取財」、「以色情網站詐欺或恐嚇取財」
    、「佯稱愛心認購詐欺取財」、「佯稱親人欠錢現在其等手
    中等各類型綁票以恐嚇取財」、「恫稱急需跑路費，如不給
    將放火燒房子以恐嚇取財」等各種犯罪方式，羅織各項詐欺
    、恐嚇取財名目，向如附表1-1所示之被害人施行詐欺、恐
    嚇取財犯行，使該等被害人因此陷於錯誤或心生畏懼，而依
    犯罪集團成員指示前往各金融機構ATM自動櫃員機操作轉帳
    或至自動存款機存款，或直接至金融機構櫃檯辦理匯款至指
    定人頭帳戶，再經由吳隆興所指揮之在臺車手施法菘、林瑞
    麟、陳裕崇、王壬成、陳進財、陳春盛等人，施行前述提款
    、洗錢步驟，將如附表1-1所示之詐欺、恐嚇取得金錢，扣
    除前述一成佣金後，予以洗錢至上述大陸地區犯罪集團手中
    。
(二)、余孝麒集團部分：
、己○○在大陸地區負責與在臺之吳隆興、丙○○等人聯繫，
    買受其等蒐購之人頭電話達約200支，再行轉賣予在大陸地
    區之「冠軍」（即郭冠君）及其旗下之「旺仔」等犯罪集團
    ，供其等施行詐欺、恐嚇取財犯罪使用。
、而在臺犯罪集團主謀余孝麒除與鄭麗敏（另行提起公訴，業
    經臺灣高等法院臺南分院以95上訴字第575號判決，尚未確
    定）均有出資參與經營上述以郭冠君為首之兩岸犯罪集團，
    由余孝麒購買並提供人頭帳戶存摺、金融卡（含密碼）及印
    章予集團車手陳鴻哲及吳仁凱（以上2人另行提起公訴），
    陳鴻哲及吳仁凱則負責於每日上午先行測試人頭帳戶及金融
    卡能否正常運作，再將能正常使用之人頭帳戶回報予上述大
    陸地區犯罪集團（俗稱：報車），供其等施行詐欺、恐嚇取
    財犯罪使用，而於該大陸地區犯罪集團成員以如附表2-1所
    示各類型犯罪方式，向附表2-1所示之被害人施行詐欺、恐
    嚇取財犯行得逞，而將金錢以匯款、轉帳或存款方式，匯入
    或存入該大陸地區犯罪集團指定之人頭帳戶後（俗稱：入車
    ），再聽從該大陸地區犯罪集團指示，持上開余孝麒所交付
    之存摺、金融卡（含密碼）、印章，迅速至各金融機構所設
    ATM自動櫃員機或櫃檯現場（臨櫃），將如附表2-1所示被害
    人遭詐欺、恐嚇取財之金錢提領一空（俗稱：拖車），復將
    上開提領所得金錢，或直接聽從上述大陸地區犯罪集團之指
    示，透過臨櫃無摺存款、語音轉帳或自動櫃員機轉帳等方式
    ，匯入該大陸地區犯罪集團所指定之地下匯兌帳戶（俗稱：
    匯水、打水），或交由余孝麒收取保管，再由余孝麒與該大
    陸地區犯罪集團聯繫後，匯入該集團指定之地下匯兌帳戶，
    而經由兩岸地下匯兌管道，將上開以詐欺、恐嚇取財方式取
    得之金錢，洗錢至上述大陸地區犯罪集團手中，藉此掩飾、
    隱匿因其等所組成之前述兩岸犯罪集團犯罪所得財物。
、余孝麒復於93年間起，招攬、媒介集團成員辛○○、壬○○
    （以上2人經本院通緝中）等人，辛○○再招攬乙○○（本
    院另行審結）、張智勇（另行提起公訴）等人，前往大陸地
    區擔任上述兩岸犯罪集團之電話手，庚○○（經本院通緝中
    ）亦於94年間前往大陸地區擔任上述兩岸犯罪集團之電話手
    ，其等在大陸地區學習並從事各類型態之電話詐欺、恐嚇取
    財犯罪手法，起初包括如何以電話與被害人對談、取得被害
    人之基本資料、參與各類詐欺、恐嚇取財之型式、方法、手
    段(俗稱：前線、中線)，繼進入如何開價、報價階段 (俗稱
    ：後線)，再向如附表2-1所示之被害人施行詐欺、恐嚇取財
    之犯罪，使被害人因此陷於錯誤或心生恐懼，依照該犯罪集
    團成員之指示，以匯款、轉帳或存款至指定人頭帳戶之方式
    交付財物。
、迄於94年6月下旬，余孝麒因與上述大陸地區犯罪集團分贓
    不均，憤而退出該犯罪集團，旋由郭冠君吸收林崇安加入該
    集團，自94年6月下旬起，由林崇安取代余孝麒原本在臺之
    地位，由林崇安負責與上述藏身大陸地區之犯罪集團直接聯
    絡，由陳鴻哲、吳仁凱及張智勇擔任車手，先依該大陸地區
    犯罪集團指示，前往貨運站或客運站領取人頭帳戶存摺、金
    融卡（含密碼）、印章等，而於每日上午先行測試人頭帳戶
    及金融卡能否正常運作，再將能正常使用之人頭帳戶回報予
    該大陸地區犯罪集團，而於該大陸地區犯罪集團成員以如附
    表2-1所示各類型犯罪方式，向附表2-1所示之被害人施行詐
    欺、恐嚇取財犯行得逞，而將金錢以匯款、轉帳或存款方式
    ，匯入或存入該大陸地區犯罪集團指定之人頭帳戶後，聽從
    該大陸地區犯罪集團指示，持上開人頭帳戶存摺、金融卡（
    含密碼）、印章，迅速至各金融機構所設ATM自動櫃員機或
    櫃檯現場，將如附表2-1所示被害人遭詐欺、恐嚇取財之金
    錢提領一空，復將上開提領所得金錢，或直接聽從上述大陸
    地區犯罪集團之指示，透過臨櫃無摺存款、語音轉帳或自動
    櫃員機轉帳等方式，匯入該大陸地區犯罪集團所指定之地下
    匯兌帳戶，或交由林崇安收取保管，再由林崇安與該大陸地
    區犯罪集團聯繫後，匯入該集團指定之地下匯兌帳戶，而經
    由兩岸地下匯兌管道，將上開以詐欺、恐嚇取財方式取得之
    金錢，予以洗錢至上述大陸地區犯罪集團手中，藉此掩飾、
    隱匿因其等所組成之前述兩岸犯罪集團犯罪所得財物。期間
    陳鴻哲、吳仁凱復指示張智勇承租臺中市○○○街○段40 號
    5樓之6作為集團倉庫，租金係自其等所提領之詐欺、恐嚇取
    財所得金錢內予以扣除支付，或向林崇安拿取以支付，該倉
    庫則用以放置保管如附表2-6編號1至35所示等物品，張智勇
    與陳鴻哲、吳仁凱等人復聽從上述大陸地區犯罪集團之指示
    ，以電子郵件接收上述大陸地區犯罪集團成員所寄送之被害
    人姓名、住址等資料後，負責寄送「漢民科技公司」之休閒
    上衣、中獎確認證明書、收據、禮券等物予被害人，取信於
    被害人，誘使被害人受騙而匯款至指定人頭帳戶，藉以詐騙
    被害人金錢。
、上述大陸地區犯罪集團成員係於附表2-1所示之時間，以詳
    如附表2-1所示之「以信函或電話佯稱各類公司舉辦抽獎活
    動中獎詐欺取財」、「以電話佯稱信用卡遭盜刷詐欺取財」
    、「佯稱朋友借錢詐欺取財」、「於報紙刊登色情廣告詐欺
    取財」、「佯稱電話保證金退款詐欺取財」、「佯稱親人欠
    錢現在其等手中等各類型綁票以恐嚇取財」、「佯稱『漢民
    科技公司』問卷調查抽中獎項，須繳納稅金、公證費、會員
    費，且公司代為簽注六合彩中獎，須再匯款繳費等，並寄送
    休閒上衣、新光三越百貨公司禮券、中獎確認證明書、收據
    等物以取信被害人，藉此詐騙金錢」等各種犯罪方式，編飾
    各種詐欺、恐嚇取財名目，向如附表2-1所示之被害人施行
    詐欺、恐嚇取財犯行，使被害人因此陷於錯誤或心生畏懼，
    而依犯罪集團成員指示前往各金融機構ATM自動櫃員機操作
    轉帳、或至自動存款機存款、或直接至金融機構櫃檯辦理匯
    款至指定人頭帳戶，再經由在臺車手陳鴻哲、吳仁凱及張智
    勇等人，施行前述洗錢步驟，將如附表2-1所示之詐欺、恐
    嚇取財所得金錢，扣除前述佣金後，予以洗錢至上述大陸地
    區犯罪集團手中。
(三)、丙○○集團部分：
、在臺犯罪集團主謀丙○○負責與上述藏身大陸地區之己○○
    、「旺仔」等人聯絡，並統籌指揮在臺犯罪集團成員，其本
    身擔任集團車手並負責於臺南地區收購人頭帳戶及電話，吸
    收、指揮鄭吉森（自94年1月間起加入，另案偵辦中）及歐
    玉寶（另案偵辦中）等人擔任集團車手，負責於上述大陸地
    區犯罪集團以如附表3-1所示各類型犯罪方式，向附表3-1
    所示被害人施行詐欺、恐嚇取財犯行得逞，而將金錢以匯款
    、轉帳或存款方式，匯入或存入該大陸地區犯罪集團指定之
    人頭帳戶後，聽從該大陸地區犯罪集團指示，為該大陸地區
    犯罪集團提領被害人遭詐欺、恐嚇取財之金錢（被害人遭詐
    欺、恐嚇取財而匯款至第一本人頭帳戶後，丙○○等人即以
    事先設定完成之語音約定轉帳方式轉帳至第二、三、四本人
    頭帳戶，再由集團車手至各金融機構所設ATM自動櫃員機或
    櫃檯現場提領），復將所領取之金錢，以轉存或匯款方式，
    匯入該大陸地區犯罪集團所指定之人頭帳戶，再經由兩岸地
    下匯兌管道，將上開以詐欺、恐嚇取財方式取得之金錢，予
    以洗錢至上述大陸地區犯罪集團手中，藉此掩飾、隱匿因其
    等所組成之前述兩岸犯罪集團犯罪所得財物。又主謀丙○○
    及其集團成員從事替上述大陸地區犯罪集團擔任車手，提領
    被害人遭詐欺、恐嚇取財之金錢及洗錢，係以提領、洗錢之
    總金額，抽取一成五之佣金作為報酬，其等抽取佣金方式係
    由丙○○與上述大陸地區犯罪集團對帳後，先扣除上開佣金
    後，再將餘款匯入該大陸地區犯罪集團指定之帳戶內。
、丙○○之同居女友吳凰如（另案偵辦中）則擔任該集團助理
    之工作，負責接聽上述大陸地區犯罪集團之來電及匯款予在
    臺集團成員作為收購人頭帳戶、人頭電話之資金，另吸收友
    人柯慧娟（自94年9月間起加入至同年10月間，另案偵辦中
    ）加入該集團，負責於高雄地區收購人頭帳戶；期間丙○○
    復吸收、指揮鄭吉森（自94年1月間起加入）、吳佳憲（自
    94年3月間起加入）、李志靖（自94年7月間起加入）、鄭陞
    （自94年1月間起加入）、吳奐廷（自93年9月起加入到同
    年11月間為警查獲之日止）、鄭宏彬及陳昭倫（以上7人另
    案偵辦中）等人，負責收購人頭帳戶及人頭電話，由丙○○
    及其集團成員在國內報紙、「求才令」、「小兵立大功」等
    刊物上刊登收購人頭帳戶（含存摺、提款卡、密碼、語音轉
    帳功能）、人頭電話（包括市內電話、各家電信公司之行動
    電話、0800免付費電話、090電話、ADSL網路電話）之廣告
    ，招攬廖德全、王振嘉、吳亞純、江永富、龔永裕、劉玉同
    、王冠文、蔡正杰、石益華、倪興宏、何珈典、林育德、楊
    志彬、張郁修、陳建中、游明煌、徐明基（以上17人另案偵
    辦中）等人頭販賣個人帳戶予該集團，丙○○及其集團成員
    收購人頭帳戶、電話後，再將所購得之帳戶及電話轉賣予己
    ○○及前述吳隆興等人所組成之犯罪集團以牟利，或配合該
    大陸地區犯罪集團將人頭電話轉接至指定之電話門號，提供
    上述大陸地區犯罪集團作為遂行常業詐欺及恐嚇取財犯行之
    工具。另丙○○及其集團成員刊登報紙分類廣告收購人頭帳
    戶、人頭電話之價格，係以每本郵局存簿（含金融卡、密碼
    ）8,000元不等之價格購入，嗣以1萬5,000元至1萬8,000 元
    售出；銀行存簿（含金融卡、密碼）以5,000元不等之價格
    購入，嗣以8,000元至9,000元不等之價格售出；行動電話（
    SIM卡）分為月租型、易付卡兩種，月租型以每線（卡）3,
    000元不等之價格購入，嗣以6,000元至7,000元不等之價格
    售出；市話以每線1萬元不等之價格購入，嗣以1萬,5000 元
    至2萬元不等之價格售出。
、嗣上述大陸地區犯罪集團成員於附表3-1所示之時間，以詳
    如附表3-1所示之「佯稱中獎通知詐欺取財」、「佯稱應召
    詐欺取財」、「佯稱信用卡未繳款詐欺取財」、「佯稱信用
    卡遭盜用詐欺取財」、「佯稱提款卡資料外洩詐欺取財」、
    「佯稱職業應徵詐欺取財」、「佯稱退稅、退費詐欺取財」
    、「佯稱投資詐欺取財」、「佯稱親友車禍詐欺取財」、「
    佯稱網路買賣詐欺取財」、「電話恐嚇取財」等各種犯罪方
    式，編飾各項詐欺、恐嚇取財名目，向如附表3-1所示之被
    害人施行詐欺、恐嚇取財犯行，使被害人因此陷於錯誤或心
    生畏懼，而依犯罪集團成員指示前往各金融機構ATM自動櫃
    員機操作轉帳、或至自動存款機存款、或直接至金融機構櫃
    檯辦理匯款至指定人頭帳戶，再經由丙○○本身及其指揮之
    在臺車手，施行前述提款、匯款之步驟，將如附表3-1所示
    之詐欺、恐嚇取得金錢，扣除前述1成5之佣金後，予以匯款
    至上述大陸地區犯罪集團手中。
(四)、警方先期執行通訊監察，循線追查後：
、於94年6月30日下午，在嘉義市○○路151號9樓之2、臺南縣
    仁德鄉○○路437號、嘉義市○○○街91號3樓之1、臺南縣
    新營市○○街16之2號5樓之5、雲林縣斗六市○○○街111巷
    49號1樓、臺南市○區○○○街2號之1及新建路27巷13號、
    臺南縣大內鄉新厝子50號之7等處，經警持搜索票同步執行
    搜索及執行附帶搜索、同意搜索而查獲，扣得如附表1-2至
    1-9所示供本件犯罪所用之物，並將吳隆興、戴嘉萩、施法
    菘、林瑞麟、子○○、戊○○、陳春盛、陳裕崇、王壬成、
    陳進財等人拘提到案；癸○○則係於94年7月6日自大陸返回
    入境臺灣時，在高雄市小港機場國際線班機入境查驗口經警
    拘提到案。
、於94年8月2日，在臺中市○區○○街11之4號5樓、臺中市○
    ○○路○段39巷18號5樓之8、臺中市○村路○段36號13樓之
    5、臺中市○區○○路26巷51號、臺中市○○○街○段40號5
    樓之6、臺中市○○路○段27號、臺中縣沙鹿鎮○○路13巷
    15號，經警持搜索票同步執行搜索、執行附帶搜索及同意搜
    索而查獲，扣得如附表2-2至2-7所示供本件犯罪所用之物，
    並將余孝麒、林崇安、陳鴻哲、吳仁凱、張智勇、鄭麗敏等
    人拘提到案；乙○○則係於94年11月24日，在臺南縣新營市
    ○○路3號前，經警拘提到案。
、己○○於94年9月18日，循小三通途徑自大陸返回入境臺灣
    時，在金門縣水頭碼頭之入出境管理局查驗口經警拘提到案
    。
、於94年10月6日，在臺南縣永康市○○○街103巷6弄1之2號3
    樓、雲林縣斗六市鎮○路686巷46號及雲林縣斗南鎮○○街
    65號（他里霧飯店211號房）等處，經警持搜索票同步執行
    搜索、執行附帶搜索而查獲，扣得如附表3-2至3-4所示供
    本件犯罪所用之物，並將丙○○、吳凰如、鄭吉森、吳佳憲
    、歐玉寶、李志靖等人拘提到案。
二、案經台南縣警察局移送臺灣嘉義地方法院檢察署偵查起訴。
    理  由
甲、程序方面
一、按被告以外之人於審判外之陳述，經當事人於審判程序同意
    作為證據，法院審酌該言詞陳述或書面陳述作成時之情況，
    認為適當者，亦得為證據。當事人、代理人或辯護人於法院
    調查證據時，知有第159條第1項不得為證據之情形，而未於
    言詞辯論終結前聲明異議，視為有前項之同意，刑事訴訟法
    第159條之5第1項、第2項分別定有明文。查本件認定事實所
    引用之證據，除證人吳隆興、子○○、癸○○、戊○○、丙
    ○○於警詢之證詞，被告己○○及其選任之辯護人不同意作
    為證據使用外，其餘證據均表示同意有證據能力（見本院卷
    三第81頁、本院卷五第198頁），且迄言詞辯論終結前亦未
    表示異議，本院審酌前開審判外陳述、書面證據資料作成時
    之情況，核無違法取證或其他瑕疵，且與本件犯罪事實具有
    關聯性（自然關聯性及法律關聯性），認為以之作為證據為
    適當，自得採為本案認定事實之證據，合先敘明。
二、刑事訴訟法第159條第1項規定，被告以外之人（按含共同被
    告、共犯、被害人、證人等）於審判外之言詞或書面陳述，
    除法律有規定者外，不得作為證據。查證人吳隆興、子○○
    、癸○○、戊○○、丙○○於警詢中所為之證詞，為審判外
    之陳述，被告及其辯護人明確表示不同意作為證據使用，又
    查無法律所定例外得作為證據使用之情形，依上開規定，應
    認無證據能力，不得做為認定被告有無犯罪之證據。
三、次按被告以外之人於偵查中向檢察官所為之陳述，除顯有不
    可信之情況者外，得為證據，刑事訴訟法第159條之1定有明
    文。按檢察官職司追訴犯罪，就審判程序之訴訟構造而言，
    檢察官係屬與被告相對立之當事人一方，偵查中對被告以外
    之人所為之偵查筆錄，或被告以外之人向檢察官所提之書面
    陳述，性質上均屬傳聞證據。自理論上言，如未予被告反對
    詰問、適當辯解之機會，一律准其為證據，似有違當事人進
    行主義之精神，對被告之防禦權亦有所妨礙；然而現階段刑
    事訴訟法規定檢察官代表國家偵查犯罪、實施公訴，必須對
    於被告之犯罪事實負舉證之責，依法其有訊問被告、證人及
    鑑定人之權，證人、鑑定人且須具結，而實務運作時，偵查
    中檢察官向被告以外之人所取得之陳述，原則上均能遵守法
    律規定，不致違法取供，其可信性極高，為兼顧理論與實務
    ，乃於修正刑事訴訟法時，增列第159條之1第2項，明定被
    告以外之人（含被害人、證人等）於偵查中向檢察官所為陳
    述，除顯有不可信之情況者外，得為證據。而所謂「顯有不
    可信性」、「相對特別可信性」與「絕對特別可信性」，係
    指陳述是否出於供述者之真意、有無違法取供情事之信用性
    而言，故應就偵查或調查筆錄製作之原因、過程及其功能等
    加以觀察其信用性，據以判斷該傳聞證據是否有顯不可信或
    有特別可信之情況而例外具有證據能力，並非對其陳述內容
    之證明力如何加以論斷，二者之層次有別，不容混淆（最高
    法院93年度台上字第2397號、94年度台上字第629號判決要
    旨參照）。更且，詰問權係指訴訟上當事人有在審判庭輪流
    盤問證人，以求發現真實，辨明供述證據真偽之權利，其於
    現行刑事訴訟制度之設計，以刑事訴訟法第166條以下規定
    之交互詰問為實踐，屬於人證調查證據程序之一環；與證據
    能力係指符合法律所規定之證據適格，而得成為證明犯罪事
    實存在與否之證據資格，性質上並非相同。偵查中檢察官為
    蒐集被告犯罪證據，訊問證人旨在確認被告嫌疑之有無及內
    容，與審判期日透過當事人之攻防，調查證人以認定事實之
    性質及目的，尚屬有別。偵查中訊問證人，法無明文必須傳
    喚被告使之得以在場，刑事訴訟法第248條第1項前段雖規定
    ：「如被告在場者，被告得親自詰問」，事實上亦難期被告
    有於偵查中行使詰問權之機會。此項未經被告詰問之被告以
    外之人於偵查中向檢察官所為之陳述，依刑事訴訟法第159
    條之1第2項之規定，原則上屬於法律規定為有證據能力之傳
    聞證據，於例外顯有不可信之情況，始否定其得為證據。是
    得為證據之被告以外之人於偵查中所為之陳述，因其陳述未
    經被告詰問，應認屬於未經合法調查之證據，並非無證據能
    力，而禁止證據之使用（最高法院96年台上4064判決參照）
    。查證人吳隆興（見94年偵字第3864號卷第12、34-35頁）
    、子○○（見上開偵卷第31-34頁、47-48頁）、癸○○（見
    上開卷第93-96頁）、戊○○（見上開卷第13-16頁、第38頁
    ）於檢察官偵查中所為之證述，業經供後具結，以擔保證言
    之真實性及憑信性，並提高證人之責任心及警戒心，使為誠
    實之陳述，且就偵查筆錄製作之原因、過程及其功能等加以
    觀察其信用性，並無何顯不可信之情況，有該次訊問筆錄及
    證人結文各1份在卷可查，是參照上開說明，上開證人於偵
    查中之證言，應非無證據能力。
乙、實體方面
壹、有罪部分：
一、訊據被告己○○除否認擔任詐欺犯罪集團首領，並以詐欺為
    常業外，於本院審理時供稱：我的綽號是「小白」，也有人
    稱呼我為「白董」，我有販賣人頭電話約200支給「蔡董」
    等大陸地區詐騙集團，我販賣電話的時候，就知道對方是詐
    騙集團。也有介紹子○○等人去大陸從事詐騙集團電話手工
    作，因為「蔡董」說欠缺人手，所以我問吳隆興有沒有人，
    結果帶了子○○、癸○○、戊○○、甲○○等4個人過去大
    陸等語（見本院卷三第65頁、142頁）。經查：
１、被告出售人頭電話予大陸地區詐騙集團部分：
(一)、被告於94年9月19日、11月11日偵查中供稱：我與蔡董、峰
    董、冠軍他們認識大約1年多，我認識他們時就知道他們在
    作「桶子」（即詐騙集團），我還沒去大陸前看報紙知道冠
    軍經營的桶子有在徵人，說是作金融業，當時我有去應徵，
    對方跟我說會提供帳戶、金融卡給我，叫我依照指示去提錢
    ，我當時知道詐騙是違法的，就跟對方說這樣太危險，後來
    冠軍打電話給我，跟我說去大陸那邊作比較安全，我就過去
    大陸負責匯錢。蔡董、峰董與冠軍是不同的集團，冠軍是93
    年12月間開始幫他作地下匯款工作，蔡董、峰董是94年3、4
    月才開始幫他們作地下匯款工作。我幫忙處理地下匯兌可以
    抽百分之2的報酬等語（見偵卷第2卷【編號詳卷面左上角】
    第18、19、20頁，第114頁）。被告於94年10月26日警詢時
    供稱：市話以每線1萬5千元收購，0800以每線2萬元收購，
    0809以每線1萬8千元收購，行動電話部分，中華電信6千，
    其他電信公司以5千收購，我都是以收購的價錢再加2千元販
    賣給「峰董」、「冠軍」、「蔡董」、「旺仔」，我有向「
    志中」（即吳隆興）收購人頭電話，向「大衛」（即丙○○
    ）收購人頭電話及帳戶（帳戶是替「旺仔」調的），大約
    200多線左右，替「旺仔」調20本左右的帳戶等語（見偵卷
    第2卷第56-57頁）。
(二)、證人吳隆興於本院95年11月16日審理時結證稱：被告是因為
    跟我買臺灣市內電話認識的。忘記買幾支了，1支1萬元以上
    ，被告是陸續買的，約有50支上下。（見本院卷三第126頁
    ）
(三)、證人丙○○於本院96年4月13日審理時證稱：綽號「小白」
    者透過電話向我購買人頭電話，前後約100多線。我向他人
    購買電話的價錢有分市內電話、0800等種類，0800要15000
    元，一般易付卡最便宜是1000元，市內電話1支1萬元左右。
    賣出電話的價錢是，0800約兩萬，易付卡是賣1000多。市內
    電話賣15000左右。小白跟我買電話是要轉賣給別人，因為
    他有跟我說他一支電話沒有賺多少。小白是透過「阿南」介
    紹認識的，而阿南是與我聯繫的詐欺集團成員之一。我是從
    93年底或94年初開始與小白有電話買賣上的聯繫，至94年7
    月7日都還有聯絡。小白聲音與在場被告相像，應該是同一
    人，100多線電話我忘了賣多少錢，但有超過100萬元等語（
    見本院卷四第18、20、25頁）。被告亦供稱：我是跟綽號「
    大衛」的人購買電話，應該是丙○○，因為聲音也很像等情
    （見本院卷四第25頁）。
(四)、被告己○○（或綽號「豔紅」之女友，本名吳永純，大陸地
    區人士）與證人吳隆興間並有如附件A1編號1至3、5至7、11
    、16、23、26至29等監聽譯文；與證人丙○○間並有如附件
    A2編號2、3、5、10至15等監聽譯文，依上開監聽譯文之內
    容足資證明其等聯繫購買電話等事宜。且經警方提示附件A1
    、A2之監聽譯文後，被告對於上開監聽內容為其本身或「豔
    紅」，與吳隆興、丙○○之通話內容等情，均表示無意見（
    見偵卷第2卷第66頁，本院卷三第81頁）。
２、被告出售人頭帳戶予大陸地區詐欺集團部分：
(一)、被告於94年9月19日偵查中供稱：因為冠軍跟我說吳隆興那
    邊有人頭帳戶，冠軍他們作桶子需要人頭帳戶，跟阿文（即
    吳隆興）購買需要錢，因為地下匯款都經過我這裡，所以叫
    我直接與阿文聯絡，看帳戶需要付多少錢，我叫人匯款時，
    就會先把阿文的部分扣掉。我是從94年2月間開始到同年5、
    6月間，經手代冠軍向吳隆興購買帳戶的事宜等語（見偵卷
    第2卷第19、20頁）。於94年10月26日警詢時則供稱：我沒
    有收購人頭帳戶，但我曾經替綽號「旺仔」的男子向「大衛
    」（即丙○○）調人頭帳戶，大約調了20本。收購的帳戶要
    有開戶人印章、存摺、跨行提領、提款卡，沒有收取任何利
    益等語（見偵卷第2卷第57-58頁、第62-63頁）。
(二)、證人丙○○於本院96年4月13日審理時結證稱：93年底或94
    年初時，被告跟我說「旺仔」要20本人頭帳戶，所以我幫忙
    調，調帳戶的事是被告和我聯絡的，那時還沒有聯絡過「旺
    仔」，所以互相不認識。20本帳戶我是1次寄送到被告指定
    的地點，然後被告有打電話來說錢已經匯到帳戶，價錢超過
    20萬元等語（見本院卷四第19、20、25頁）。
(三)、被告（或被告綽號「豔紅」之女友，本名吳永純，大陸地區
    人士）與證人丙○○間並有如附件A2編號4、5等監聽譯文，
    足資證明其等聯繫購買人頭帳戶等事宜。
３、被告透過吳隆興安排子○○等4人至大陸地區從事電話手工
    作部分：
(一)、被告於94年9月19日偵查中供稱：警卷照片編號2、5、17、
    18等人（分別為子○○（綽號「阿文」）、戊○○（綽號「
    阿安」）、甲○○（綽號「阿成」）、癸○○（綽號「阿達
    」））我都有見過，是阿文（即吳隆興）於94年4、5月間帶
    過去大陸的，阿文說他要帶人過來這裡工作，看我有沒有認
    識的可以讓他們學習，阿文自己要成立桶子（即詐騙集團）
    。我只有負責介紹他們給峰董、蔡董認識，他們實際上有無
    學習詐騙技巧我並不知道。（見偵卷第2卷第17-18頁）。於
    94 年10月26日警詢時供稱：戊○○等4人原本要去向「蔡董
    」處學習簽賭，後來被叫去作「問的工作」等語（見偵卷第
    2 卷第63頁）。
(二)、
、證人吳隆興於95年11月16日本院審理時結證稱：因為94年3
    、4月我與被告在大陸見面，提及足球簽賭，我認識戊○○
    ，他提及想去大陸做簽賭站，所以請被告帶他過去看看集團
    老闆綽號「蔡董」。戊○○、子○○返台之後，我才知道蔡
    董是從事詐欺集團，後來蔡董透過被告叫我再叫他們過去，
    蔡董有說他想要跟被告合資，所以我才在警詢時表示被告是
    蔡董集團的投資人。蔡董也有找我投資，但我沒錢，被告有
    說可以幫我出錢，結果還是沒有作。我還透過被告安排介紹
    癸○○、甲○○認識蔡董等語（見本院卷三第127-135頁）
    。
、證人吳隆興並於94年7月1日、8月22日偵訊時證稱：教戰手
    冊是子○○回國後拿給我的，我們只有在那邊看而已；當時
    被告叫我做詐欺我不做，戊○○等人去大陸本來要作足球簽
    賭的，但後來被告才帶他們去蔡仔那邊，戊○○、子○○有
    事先回來，我才又帶癸○○、甲○○、子○○一起過去，蔡
    仔把其他2個人留在那邊賺錢，蔡仔在大陸叫我投資200萬作
    詐欺集團，不過我沒有那些錢，後來被告說要幫我出，但我
    後來拒絕，我電話中講的「白董」就是被告（見偵卷第11卷
    第33頁、第47至48頁）。
(三)、
、證人戊○○於95年10月12日本院審理時結證稱：我去過大陸
    兩次，第一次去一星期，第二次去幾天，大概是94年4、5月
    間（入出境資料顯示為94.4.9至4.17，94.4.26至94.5.22）
    。第一次是和吳隆興、子○○一起，第二次只有和子○○。
    兩次去大陸都有看到在場被告，總共看過4、5次，我們稱呼
    他「小白」，當時不知他的真實姓名。當初要過去的時候，
    我是要做足球簽賭，因為我聽吳隆興轉述被告在講姓蔡的有
    在大陸作足球簽賭，想要去學習如何做。是後來才知道姓蔡
    的公司有在做詐騙集團。我有登報收購人頭帳戶，且所收購
    的帳戶都賣給吳隆興。詐欺集團負責人姓蔡，被告都有去公
    司找他，蔡董是被告介紹認識，被告也有叫我好好做。我在
    蔡董集團打電話的內容是向不特定客戶確定地址、姓名。被
    告知道我們在做詐騙後，有叫我們再做看看，可能也是蔡董
    託他留下我們，但因為我國語不會講，只好回來等語（見本
    院卷三第66-68頁）。我從4月26日過去大陸，至5月中旬回
    來，去了20幾天，我是與子○○一起去，我去了10幾天後癸
    ○○、甲○○才過來。子○○和我一起在詐騙集團裡打電話
    工作，由蔡董教我們打電話的技巧並交付被害人基本資料，
    後來發現蔡董在做詐騙，蔡董拜託被告要我們留下。當時蔡
    董公司內有我、子○○、癸○○、甲○○等臺灣人在作電話
    手（見本院卷三第72-74頁）等語。
、被告於證人戊○○訊問後供稱：我跟證人戊○○說要他好好
    做，作這個不錯，是因為蔡董邀請我和吳隆興投資，並請託
    我把他們留下，因為吳隆興表示不要投資詐騙集團，我們就
    說如果不要投資的話，人就叫回來（見本院卷三第74頁）。
、證人戊○○於94年7月1日偵查中證稱：我與子○○認識很久
    ，邀子○○一同去大陸後，再認識吳隆興，第一次到大陸就
    開始學詐欺，公司負責人是蔡大哥（即蔡董、小蔡），吳隆
    興到大陸後，才在酒店遇見白董（即被告），他有叫我好好
    做，做這個不錯，不過因為不符合我的個性及氣質，做不下
    去，我就回來，癸○○綽號「阿達」，我認得出來，甲○○
    我不確定，但我知道有一位叫阿成的和癸○○一起過去等語
    （見偵卷第11卷第13、14頁）
(四)、
、證人子○○於本院95年10月12日審理時結證稱：94年4、5月
    間我去過3次大陸（依入出境資料顯示應為4次）。是和戊○
    ○、吳隆興同行，其中一次還有一個我不認識的人。第一次
    去玩，第二次打算去做足球簽賭，但是後來沒有，實際上是
    去打電話作詐騙。負責詢問客戶資料，並且通知他們中獎，
    其他的詐騙手法我就不清楚，是蔡董叫我過去大陸當電話手
    的。第三次去大陸是半玩半學電話手。我去大陸有看過被告
    ，但都是在喝酒地方看到。警方在我身上被查扣的教戰手冊
    是我自己抄的，在蔡董公司抄來的，教人做詐騙，內容關於
    信貸，我只有抄信貸的部分（見本院卷三第75-77頁）。
、證人子○○於94年7月1日偵查中證稱：我於94年5月份至大
    陸學詐騙，是和戊○○、吳隆興一起去，去大陸的費用由吳
    隆興出錢，我學的是中獎的詐欺集團，有分前線、後線，前
    線是把客戶資料留下來，後線則負責報價，屬於比較機密，
    不讓人家進去，我只學到前線，聽了一陣子，最後一次到大
    陸時才開始打，扣案的「教戰手冊」是我抄回來後線的資料
    ，本來要回臺灣做，發現沒辦法做，才交給吳隆興，我見過
    白董（即被告）約4、5次等語（見偵卷第11卷第11- 12，第
    34-35頁）。
(五)、
、證人癸○○於本院95年11月16日審理時證稱：我不認識被告
    ，只認識蔡仔，也就是蔡董。94年間我和吳隆興一起到大陸
    ，之後才看到戊○○、子○○，原本要去玩。我到大陸去，
    在公司看到戊○○、子○○，我們在同一個公司是作職棒、
    足球簽賭。因為我想第一次出國，所以戊○○、子○○回國
    後，我自己又多留一陣子，在蔡董那裡工作云云（見本院卷
    三第136-138頁）。
、然而證人癸○○於94年7月7日偵訊時供稱：我5月8日（應係
    5月7日）與甲○○、子○○一起去大陸，是吳隆興帶我們去
    的，過去時戊○○就已經在那邊，戊○○、甲○○、子○○
    做的都是打電話確認資料，去大陸的錢是吳隆興負擔等語（
    見偵卷第11卷第87-94頁）；於94年8月23日偵訊時供稱：我
    在大陸做問卷事先詢問姓名及地址，過幾天再打電話給他，
    說我們公司舉辦晚會抽獎，過幾天再說他中獎，問他要如何
    領取獎金，問卷部分都是有女孩子做，我是做晚會的工作人
    員，子○○及戊○○也都有進來做晚會的部分等語（見偵卷
    第11卷第106頁）。證人癸○○上開偵訊中之供述雖未經具
    結，依法無證據能力，然而仍得作為彈劾證據使用，足資彈
    劾證人癸○○於本院95年11月16日審理時證詞之憑信性，參
    其前後證詞尚稱一致，是其證稱至蔡董集團從事足球簽賭云
    云，實堪採信。
(六)、同案共犯甲○○於本院96年5月11日準備程序時供稱：我於
    94年5月7日有前往大陸，至「蔡董」的詐欺集團擔任電話手
    工作，負責打電話詐騙，做到94年9月中旬，我在電話中都
    告訴被害人有新開的家電館，問他們是否願意去參加開幕活
    動，如果被害人不願意，我就找下一位被害人，如果被害人
    願意，我就留下他們的資料，之後再打電話告知他們中獎，
    我只有負責邀請被害人參加活動，然後留下他們姓名、電話
    、地址的部份，至於其他部分都是由其他人負責等語（見本
    院卷五第77頁）。
(七)、並有下列入出境資料可資參考：
、甲○○入出境資料顯示其於94年4月28日出境同年5月2日入
    境；再於同年5月7日出境迄96年5月2日自高雄小港國際機場
    入境，經本院緝獲到案等情（見偵卷第2卷第206頁、本院卷
    一第138頁、本院卷四第39-46頁）。
、子○○入出境資料顯示其於94年4月9日出境同年月17日入境
    ，又於同年4月26日出境同年5月3日入境、又於同年5月7日
    出境同年月22日入境、繼於同年6月3日出境同年月21日入境
    等情（見偵卷第2卷第213頁）。
、戊○○入出境資料顯示其於94年4月9日出境同年月17日入境
    ，又於94年4月26日出境同年5月22日入境等情（見偵卷第2
    卷第214頁）。
、癸○○入出境資料顯示其於94年5月7日出境同年7月6日入境
    等情（見偵卷第2卷第215頁）。
、吳隆興入出境資料顯示其於94年4月9日出境於同年月17日入
    境，又於同年5月7日出境同年月12日入境等情（見偵卷第2
    卷第212頁）。
、其中子○○、戊○○、吳隆興均同時於94年4月9日出境同年
    月17日入境（並搭乘相同班機）；子○○、戊○○均同時於
    94年4月26日出境同年5月3日入境（並搭乘相同班機）；甲
    ○○、子○○、癸○○、吳隆興均同時於94年5月7日出境（
    並搭乘相同班機），可見其等乃一起至大陸地區。
、又甲○○、子○○、癸○○5月7日至大陸部分，與附件A1
    編號8被告與吳隆興於94年5月3日所提及之通話內容（Ｂ：
    你的人何時過來？Ａ：這星期六（亦即5月7日）…）相符；
    子○○94年6月3日至大陸部分，與附件A1編號20、21被告與
    吳隆興94年6月3日通話內容（Ｂ：阿文（即子○○）到碼頭
    ，我叫人去接了…。Ａ：阿文要和阿成、阿達一起在蔡仔那
    邊）相符。
(八)、有金箭旅行社請款單3紙（見警卷第14卷第690頁）附卷，可
    資證明戊○○及子○○、甲○○及癸○○係一同辦理購買機
    票等事宜。
(九)、被告己○○（或其綽號「豔紅」之女友，本名吳永純，大陸
    地區人士）與吳隆興間並有如附件A1編號3、4、8至10、13
    、15、18至22等監聽譯文，足資證明其等聯繫電話手至大陸
    地區等事宜。
４、就被告與吳隆興、丙○○聯繫為大陸地區詐欺集團提領詐得
    現金部分：
(一)、被告於94年10月26日警詢時供稱：我曾向「志中」（即吳隆
    興）、「大衛」（即丙○○）要求擔任在台車手，但「志中
    」沒有替我領過金錢，我曾要求他替「冠軍」提領1筆約90
    萬元的錢，「大衛」曾替我在台提領30萬元左右。「志中」
    沒有擔任車手，大衛部分可牟利提領金額之15﹪及10﹪兩種
    （如果大衛自己提供存摺，就可以牟利15﹪）。「大衛」會
    先告訴我人頭帳號，我再告訴「旺仔」，如果有錢匯入該人
    頭帳戶，「旺仔」會通知我，我再告知「大衛」去領錢，「
    大衛」領到錢後會先行扣除他的佣金，再將其餘金錢匯入我
    指定的人頭匯水帳戶等語（見偵卷第2卷第58、59頁）。及
    供稱：我大約於94年4、5月間在中國廈門，替綽號「旺仔」
    之男子介紹在台車手提領被害人遭詐騙的金錢，沒有牟利。
    約在94年8月底，「大衛」替我擔任2次車手，但我是替「旺
    仔」聯繫。「旺仔」是冠軍集團成員，是冠軍介紹認識，我
    販售人頭電話時都將兩人帳款分開，我指曾與「旺仔」電話
    聯繫，對帳單是交「冠軍」請領，從未到過「旺仔」處所等
    語（見偵卷第2卷第63、65頁）
(二)、證人吳隆興於95年11月16日本院審理時證稱：被告在向我買
    電話的時候，有找我幫忙提領過現金，時間是在94年過完年
    後，我應該沒有幫他提領，也沒找人幫他等語（見本院卷三
    第128頁）。
(三)、證人丙○○於本院96年4月13日審理時證稱：因為小白（即
    被告）要介紹「旺仔」給我認識，所以先在電話中幫他問車
    手提領的成數。後來「旺仔」透過小白叫我幫他提領。總金
    額30萬元。兩次提領地點都在台南，我是用金融卡領的。我
    是報我的帳戶給小白，所以他匯入該帳戶，我用自己的金融
    卡提領。提領到的30萬元以匯款的方式交付，匯款帳號也是
    小白跟我說的。我跟小白聯絡兩次後，我就都跟旺仔聯絡等
    語（見本院卷五第22、23頁）。
(四)、被告己○○（或綽號「豔紅」之女友，本名吳永純，大陸地
    區人士）與吳隆興間並有如附件A1編號30至33等監聽譯文，
    與丙○○間並有如附件A2編號1、6至8等監聽譯文，足資證
    明其等聯繫臺灣車手提領詐欺款項等事宜。
５、警方透過對吳隆興之通信監察，鎖定被告之過程並說明如下
    ：
(一)、警方原就共犯吳隆興使用之0000000000、0000000000、0000
    000000、0000000000、0000000000、0000000000、00000000
    00等門號實施通信監察，於監察過程中發現被告（綽號「小
    白」）經常與吳隆興聯繫購買人頭電話等事宜，因而再鎖定
    被告持用0000000000號行動電話（附件Ａ1編號20、21之通
    話記錄），後進行基地台比對，發現0000000000號電話手機
    發射基地台位置在代碼24522及代碼24081等2基地台，經人
    工模擬測試，發現該2基地台重疊部分為彰化縣鹿港鎮（臺
    灣嘉義地方法院檢察署94年偵字第5452號卷第130頁黃色斜
    線部分，見偵卷第2卷第130頁）。
(二)、警方監聽被告及其女友「豔紅」（即吳永純）與吳隆興間通
    話發現其等提及被告父親去世，被告回台處理喪事等情（見
    附件Ａ1編號18，94年6月1日之通話記錄），警方乃向彰化
    縣鹿港戶政事務所調取94年4月1日至同年6月13日止該地區
    申報死亡除戶人口之姓名年籍資料（見偵卷第2卷第131至
    136 頁）。再進一步比對上開手機發射基地台含蓋之黃色斜
    線區塊範圍內戶籍地址與相符合之除戶資料後，發現被告之
    父親應為「黃憲正」，進而查詢黃憲正該戶之全戶戶籍資料
    （見偵卷第2卷第137至138頁），乃懷疑被告即為與吳隆興
    密切聯繫之詐欺集團成員。
(三)、再經比對被告之入出境資料（見偵卷第2卷第129頁），發現
    被告於94年5月31日入境於同年6月7日出境，被告入出境之
    時間與通聯記錄顯示之通話內容亦相吻合（見附件A1編號15
    之通話紀錄），堪以確認被告即為通信監察中與吳隆興密切
    聯繫購買人頭電話等事宜之人。
(四)、再參酌被告於附件Ａ1編號14（94年5月6日通話）之通話記
    錄提及其已返回臺灣之情形，亦與上開查詢之入出境資料顯
    示被告於94年5月6日入境於同年月9日出境之情形相符，乃
    足以推論0000000000000000號電話亦為被告所持用，與實行
    監聽之人員依聲音研判上開電話與0000000000號電話為同一
    人使用之情形相符，且被告於警詢時坦承上開通聯內容為其
    本身或女友「豔紅」與吳隆興、丙○○通話之內容（見偵卷
    第2卷第66頁）。
６、綜上所述，被告向吳隆興、丙○○購買人頭電話，向丙○○
    購買人頭帳戶，聯繫其等配合在台車手提領現金，及透過吳
    隆興介紹戊○○等4人至大陸地區擔任電話手工作等情，均
    堪以認定。
二、吳隆興犯罪集團部分：
１、被告於警詢、偵查及本院審理中供稱：我向吳隆興購買人頭
    電話及介紹戊○○等4人至大陸地區蔡董集團從事電話手等
    情，已如上述。
２、證人即共犯吳隆興（見偵卷第11卷第32、47、59、87，警卷
    第14卷第45、659、666、676-685、700頁）、施法菘、林瑞
    麟（見偵卷第11卷第9、46、69、124、132、134、159頁）
    、子○○（見偵卷第11卷第12、44、57 、82、62、66頁）
    、癸○○（見偵卷第11卷第82、87頁）、戊○○（見偵卷第
    11卷第13、44、54、72、102、117頁）、陳春盛（見偵卷第
    11卷第71頁、警卷第14卷第163、169、176頁）、陳裕崇（
    見偵卷第11卷第18、75、204 、207頁）、王壬成（見偵卷
    第11卷第22、78頁、警卷第14卷第219頁）、陳進財（見偵
    卷第11卷第26、43、77頁，警卷第14卷第234、241頁）、戴
    嘉萩（見偵卷第11卷第16、59頁，警卷第14卷第49、54頁）
    、吳正宗（見偵卷第11卷第19頁、警卷第14卷第297頁）、
    蔡佳澍（見偵卷第11卷第80、108、123頁）、施法菘（見偵
    卷第11卷第64、89、190頁）等人於警詢、偵查中及法院羈
    押訊問時均供述其等在吳隆興集團中分別擔任之工作性質。
３、經出售人頭帳戶或人頭電話之共犯鄧珮玲（見偵卷第11卷第
    4頁、警卷第14卷第330頁）、蔡文哲（見偵卷第11卷第4頁
    、警卷第14卷第319、324頁）、郭志中（見警卷第14卷第
    336頁）、林志信（見警卷第14卷第364頁）、張勝結（見警
    卷第14卷第373頁）、林維聰（見警卷第14卷第388頁）、許
    依琪（見警卷第14卷第394頁）等人於警詢、偵查中陳述明
    確。
４、附表1-1所示之林黃月英等被害人於警詢證述遭詐騙之情節
    ，並有金融機構自動櫃員機交易明細表、銀行存款憑條、郵
    政國內匯款執據、郵政跨行匯款申請書、銀行匯款申請書、
    銀行存款存根聯、銀行入戶電匯申請書、銀行匯出匯款回條
    、存摺類存款憑條、存摺影本、交易明細表等資料附卷可參
    （均見警卷第13卷）。
５、並有扣案如附表1-2至1-9所示之行動電話、提款卡等證物可
    資佐證。警方透過人頭帳戶資料庫查詢之方式，查得上開扣
    案物品與附表1-1詐騙案件之關連性等情，有刑事警察局人
    頭帳戶資料庫案件詳細資料暨彙整調查表、偵辦吳隆興詐欺
    集團案譯文顯示帳戶/電話/姓名/統號等一覽表、吳隆興詐
    欺集團查扣人頭帳戶身分證正（影）本一覽表等資料附卷可
    參。
６、被告與吳隆興集團共同參與如附表1-1所示之詐欺犯行等情
    ，應堪認定。
三、余孝麒犯罪集團部分：
１、被告為綽號「冠軍」之人收購人頭電話已為其坦白承認。
２、證人即共犯余孝麒（見偵卷第9卷第32、71、79頁、警卷第
    14卷第407、408、430頁）、林崇安（見偵卷第9卷第25-27
    、82，警卷第14卷第545、581頁）、鄭麗敏（見偵卷第9卷
    第35頁、警卷第14卷第627、641頁）、陳鴻哲（見偵卷第9
    卷第28 頁、偵卷第4卷第50頁、警卷第14卷第434、465頁）
    、吳仁凱（見偵卷第9卷第29頁、偵卷第4卷第50頁、警卷第
    14卷第502、514頁）及張智勇（見偵卷第9卷第34頁、偵卷
    第4卷第38頁、警卷第14卷第527頁）等人於警詢及偵查中陳
    述在余孝麒集團中分別擔任之工作性質。
３、共犯即證人吳隆興偵訊時證稱：於94年5、6月間販售10幾本
    帳戶給余孝麒等情（見偵卷第9卷第19頁）。及出售人頭帳
    戶之共犯王鴻益（見偵卷第9卷第12頁、第14卷第740頁）、
    郭秋美（見偵卷第9卷第15頁、警卷第14卷第750頁）供述其
    等出售帳戶與余孝麒集團之情形。
４、被告乙○○於警詢及偵訊時證稱：我與辛○○、壬○○及庚
    ○○等人前往大陸地區擔任前述兩岸犯罪集團之電話手，學
    習並從事各類型態之電話詐欺、恐嚇取財犯罪手法等語（見
    偵卷第4卷第28、714頁）。
５、附表2-1所示之林胡月屘等被害人於警詢證述遭詐騙之情節
    ，並有金融機構自動櫃員機交易明細表、銀行存款憑條、郵
    政國內匯款執據、郵政跨行匯款申請書、銀行匯款申請書、
    銀行存款存根聯、銀行入戶電匯申請書、銀行匯出匯款回條
    、存摺類存款憑條、存摺影本、交易明細表等資料附卷可參
    （見警卷第12卷）
６、並有扣案如附表2-2至2-7所示之行動電話、提款卡等證物可
    資佐證。警方透過人頭帳戶資料庫查詢之方式，查得上開扣
    案物品與附表2-1詐騙案件之關連性等情，有刑事警察局人
    頭帳戶資料庫案件詳細資料暨彙整調查表、查獲余孝麒詐欺
    集團及其成員起獲之證物遭列警示帳戶一覽表、臺南縣警察
    局偵破余孝麒詐欺集團案譯文遭列警示帳戶一覽表等資料附
    卷可參。
７、警方監聽共犯余孝麒所使用之行動電話0000000000號之通訊
    譯文（見警卷第14卷第423-424頁）；警方監聽共犯鄭麗敏
    所使用之行動電話0000000000號之通訊譯文（見警卷第14卷
    第646-647、649-652頁），足以證明其等與大陸地區之共犯
    ，一同經營詐欺集團之事實。
８、被告與余孝麒集團共同參與如附表2-1所示之詐欺犯行等情
    ，應堪認定。
四、丙○○集團部分：
１、被告向丙○○購買人頭電話超過100支，且請丙○○為「旺
    仔」集團提領詐欺款項及購買約20本人頭帳戶等情，已如上
    述。並有如附件A2所示之被告與丙○○間通訊譯文可參。
２、證人即共犯丙○○（見警卷第14卷第758、768、777頁）、
    吳凰如（見警卷第14卷第795、800、810頁）、柯慧娟（見
    警卷第14卷第950頁）、鄭吉森（見警卷第14卷第821、831
    、841頁）、歐玉寶（見警卷第14卷第889、901頁）、吳佳
    憲（見警卷第14卷第846、855、864頁）、李志靖（見警卷
    第14卷第870、880頁）、鄭陞（見警卷第14卷第941頁）
    、吳奐廷（見警卷第14卷第909頁）、鄭宏彬（見警卷第14
    卷第958、1019、1021、1027頁）及陳昭倫（見警卷第14卷
    第1031、1036頁）等人於警詢中陳述在丙○○集團中分別擔
    任之工作性質。
３、經出售人頭帳戶或人頭電話之共犯張郁修（見警卷第14卷第
    1039頁）、陳建中（見警卷第14卷第1043頁）、游明煌（見
    警卷第14卷第頁）、徐明基（見警卷第14卷第頁）、廖德全
    （見警卷第14卷第頁）、王振嘉（見警卷第14卷第頁）、吳
    亞純（見警卷第14卷第頁）、江永富（見警卷第14卷第頁）
    、龔永裕（見警卷第14卷第頁）、劉玉同（見警卷第14卷第
    頁）、王冠文（見警卷第14卷第頁）、蔡正杰（見警卷第14
    卷第頁）、石益華（見警卷第14卷第頁）、倪興宏（見警卷
    第14卷第頁）、何珈典（見警卷第14卷第頁）、林育德（見
    警卷第14卷第頁）、楊志彬（見警卷第14卷第頁）等人於警
    詢中陳述明確。
４、附表3-1所示之丁○○等被害人於警詢證述遭詐騙之情節，
    並有金融機構自動櫃員機交易明細表、銀行存款憑條、郵政
    國內匯款執據、郵政跨行匯款申請書、銀行匯款申請書、銀
    行存款存根聯、銀行入戶電匯申請書、銀行匯出匯款回條、
    存摺類存款憑條、存摺影本、交易明細表等資料附卷可參（
    見警卷第12卷）
５、另有扣案如附表3-2至3-4所示之行動電話、提款卡等證物可
    資佐證。
６、被告與丙○○集團共同參與如附表3-1所示之詐欺犯行等情
    ，應堪認定。
五、被告應非大陸地區詐欺集團之主要負責人，僅參與如上述之
    出售人頭電話及人頭帳戶、介紹電話手、聯繫提領詐欺金錢
    等事項。理由說明如下：
１、
(一)、證人戊○○雖於94年6月30日、同年7月1日警詢時證稱：我
    只知道吳隆興介紹至大陸地區之詐欺集團操控者叫做「白董
    」，除我聽命吳隆興前去大陸白董所操控的詐欺集團從事（
    學習）詐欺手法外，知道還有子○○及綽號阿達及阿成3人
    云云（見警卷第14卷第112-118頁、117-120頁）。並於偵訊
    時證稱：與子○○去到大陸第一次即學詐欺，公司負責人為
    蔡大哥。編號12之人（即被告）會到公司巡視，稱呼其為董
    仔或白董云云（見偵卷第11卷第13-15頁）。
(二)、然證人戊○○於本院審理時則改稱：蔡董與白董（即被告）
    應該是朋友關係，我不瞭解被告他擔任組織何角色，因為蔡
    董都叫被告「董仔」，所以我也跟著叫。但我沒有看過白董
    對蔡董或其他人發號施令。警詢時我說集團由白董操控，是
    因為警察說現在已經很清楚，要我這樣認，所以我才偵查中
    才也跟著這樣說。被告到蔡董的公司內都是坐著聊天，因為
    我不知道巡察與坐著聊天有何不同，所以偵訊時說他巡察公
    司等情（見本院卷三第69-72頁）。
(三)、可見證人戊○○於警詢時證稱被告為詐欺集團之操控者云云
    ，乃因被告曾至蔡董公司聊天，及蔡董稱呼被告為「董仔」
    等情事，是出於個人推測所為之回答，依刑事訴訟法第160
    條之規定，尚難逕採為證據使用，且稱呼為「董仔」與是否
    為進團之負責人、主持人應為二回事，尚難因被稱為「董仔
    」即逕認為即為該集團之負責人，應以其在本院做證時之證
    詞較為可採。
２、證人子○○於本院審理時證稱：偵訊時檢察官問我被告與蔡
    董的關係，我說是喝酒場合看到，我心裡認為他們或許是合
    夥人，其實我自己也不確定。因為我看他和蔡董都坐在一起
    ，在喝酒的時候，有聽吳隆興說蔡董與白董的公司都有在往
    來，所以我才這樣猜。我沒有在做電話詐欺的地方看到白董
    ，因為我都在房間內等語（見本院卷三第77至79頁）。
３、證人吳隆興於本院審理時證稱：我沒有長期在大陸，沒有參
    觀過詐欺集團如何運作，所以我不清楚被告是否為詐欺集團
    老闆，也不清楚被告與「蔡董」之關係如何，只知道被告向
    我購買電話，並且在作地下匯兌等語（見本卷院三第129、
    131 頁）
４、依現存之證據僅足以證明被告有上述販賣人頭電話等犯行，
    顯無法推論被告為大陸地區詐欺集團之主要經營者，起訴書
    認被告為大陸地區犯罪集團首領等情，容有誤會。
六、新舊法比較：
１、關於刑法常業犯修正部分：
(一)、查被告行為後，94年2月2日修正刑法，業於95年7月1日施行
    ，而現行刑法條文，已將常業犯規定刪除。而常業犯規定刪
    除後，法律比較適用，與連續犯相同，亦即各行為均在刑法
    施行前所為者，於刑法施行後，即應依刑法第2條第1項規定
    ，適用最有利於行為人法律（最高法院95年度第8次刑事庭
    會議決議參照）。茲本件所應審酌者有二：即被告所為是否
    合於修正前刑法第340條常業詐欺罪構成要件；又被告所為
    如合於修正前刑法第340條常業詐欺罪構成要件，則比較修
    正前後規定，何者應認為有利於被告。
(二)、按刑法上所謂常業犯，指反覆以同種類行為為目的之社會活
    動之職業性犯罪而言，至犯罪所得多寡，是否恃此犯罪為唯
    一之謀生職業，則非所問，縱令兼有其他職業，仍無礙於該
    常業犯罪成立（最高法院85年台上510號判例參照）。查被
    告出售人頭電話予大陸地區犯罪集團多達200多支，並代「
    旺仔」與丙○○聯繫購買人頭電話及提領詐欺款項，又介紹
    戊○○等人至蔡董詐欺集團擔任電話手，導致吳隆興、余孝
    麒、丙○○等犯罪集團，分別以附表1-1、2-1、3-1所示手
    法，詐騙被害人令其等匯款交付財物，所為顯係反覆以同種
    類行為為目的之社會活動，為職業性犯罪無疑，此不因被告
    是否兼有其他職業或其犯罪所得多寡而異。是被告所為，顯
    合於行為時即修正前刑法第340條常業詐欺罪構成要件。
(三)、被告所參與附表1-1、2-1、3-1所示詐欺取財犯行，如依現
    行刑法規定處斷，應就各次詐欺犯行各別論罪，再定其應執
    行之刑，則縱適用刑法第339條第1項、第51條第5款規定，
    就被告參與上百次詐欺犯行，論罪科刑後，再定其應執行刑
    ，其結果被告所為得科處之有期徒刑，顯較依修正前刑法第
    340條規定為重，對被告較為不利。是依刑法第2條第1項前
    段規定，應認本件被告所為，係犯修正前刑法第340條常業
    詐欺罪。
(四)、又檢察官起訴意旨，認被告就附表1-1、2-1、3-1所示部分
    犯行，對被害人出言恫嚇部分，並應構成刑法第346條第1項
    恐嚇取財罪，固非無見。然刑法第346條第1項恐嚇取財罪，
    與刑法第339條第1項詐欺取財罪，二者區別，在於前者係施
    用使人心生畏怖恐嚇手段，致被害人心生畏懼，明知不應交
    付財物而交付；後者則係施用詐術手段，使人陷於錯誤，誤
    信為應交付財物，而為交付。惟上開恐嚇手段，常以虛假事
    實為內容，故有時亦不免含有詐欺性質，倘含有詐欺性恐嚇
    取財行為，足使人心生畏懼時，自應僅論以高度恐嚇取財罪
    ，殊無再適用詐欺取財罪餘地（最高法院84年台上1993號判
    決參照）。依上說明，具有詐欺性質恐嚇取財行為，或具有
    恐嚇性質詐欺取財行為，究應如何論處，應以罪質高低為判
    斷標準。換言之，應以法定刑度輕重，適用較重罪名處斷。
    此於刑法第339條第1項詐欺取財罪及刑法第346條第1項恐嚇
    取財罪而言，固以恐嚇取財罪之罪質較重，然與修正前刑法
    第340條常業詐欺罪刑度相較，則以常業詐欺罪刑度較高，
    應認常業詐欺罪屬於罪質較重罪名。且依附表1-1、2-1、
    3-1 所示被害人林黃月英等，遭詐欺集團以親人欠錢遭綁架
    等名義要求付款，在客觀上，此等足以使被害人心生畏懼行
    為，亦未完全逸脫出詐欺行為態樣，應認為已包含於常業詐
    欺犯行，不再另論以恐嚇取財罪名。檢察官就此部分，認為
    另構成恐嚇取財罪，尚有未洽。惟基本社會事實相同，起訴
    法條，應予變更。
七、論罪科刑：
１、核被告己○○所為，係犯刑法第340條之常業詐欺罪。又按
    現行刑法關於正犯、從犯之區別，係以其主觀之犯意及客觀
    之犯行為標準，凡以自己犯罪之意思而參與犯罪，無論其所
    參與者是否係犯罪構成要件之行為，皆為正犯，其以幫助他
    人犯罪之意思而參與犯罪，其所參與者，苟係犯罪構成要件
    之行為，亦為正犯，必以幫助他人犯罪之意思而參與犯罪，
    其所參與者又為犯罪構成要件以外之行為，始為從犯。故共
    同實施犯罪行為之人，在合同意思範圍以內，各自分擔犯罪
    行為之一部，相互利用他人之行為，以達其犯罪之目的者，
    即應對於全部所發生之結果，共同負責。且共同正犯之意思
    聯絡，原不以數人間直接發生者為限，即有間接之聯絡者，
    亦包括在內。被告己○○之辯護人辯護意旨雖主張：被告所
    為應屬常業詐欺之幫助犯等語；惟查，被告除蒐集人頭電話
    再轉賣大陸地區郭冠君等詐騙集團達200支以上，且居中聯
    繫為「旺仔」集團向共犯丙○○購買人頭帳戶及提領詐騙所
    得之款項，復透過吳隆興介紹子○○、癸○○、戊○○、甲
    ○○等人至「蔡董」詐騙集團學習詐欺工作，業如前述，揆
    之上開意旨，顯見被告己○○與共犯郭冠君、綽號「蔡董」
    、「旺仔」、吳隆興、丙○○等人就前開犯罪，彼此間有犯
    意之聯絡甚明，自應共同負責，而為共同正犯。
２、爰審酌被告年輕力壯，竟不思以正當手段取得財富，冀謀不
    勞而獲，其參與詐欺集團，以惡劣手段向社會大眾騙取金錢
    ，或以恐嚇方式，使被害人心生畏懼，而交付金錢，嚴重危
    害社會秩序，使人與人間之信任蕩然無存，且造成被害人金
    錢損失，犯罪情節不輕，惟審理中被告已坦承部分犯行，態
    度尚稱良好，及被告並無前科，素行狀況、品行、智識程度
    、目的手段，並審酌被告並非居於詐欺集團主謀地位、其參
    與犯罪之程度及犯罪時間達1年左右，造成受害人難以追回
    財物，嚴重妨害金融秩序，及其犯罪動機係貪圖利益等一切
    情狀，量處如主文所示之刑，以示懲儆。
３、沒收部分：
(一)、扣案如附表1-2至1-9所示之物，除附表1-3編號8、10之案外
    人身分證正本，編號17之身份證、駕照正本等物品，非共犯
    吳隆興等人所有供本案犯罪所用之物，不予沒收外，其餘物
    品分別為共犯吳隆興集團中吳隆興、施法菘、林瑞麟、魏明
    賢、戊○○、陳裕崇、王壬成、陳春盛及陳進財等人所有，
    供其等犯上開常業詐欺所用或所得之物，有搜索票、搜索扣
    押筆錄及扣押物品目錄表（見警卷第15卷第247- 301頁）附
    卷可參，併分別依刑法第38條第1項第2、3款之規定，宣告
    沒收。
(二)、扣案如附表編號2-2至2-7所示之物，分別為共犯余孝麒集團
    中余孝麒、林崇安、陳鴻哲、吳仁凱、張智勇、鄭麗敏等人
    所有，供其等犯上開常業詐欺所用或所得之物，業據共犯余
    孝麒、林崇安、陳鴻哲、吳仁凱、張智勇等供承在卷，且有
    搜索票、搜索扣押筆錄及扣押物品目錄表（見警卷第15卷第
    247- 301頁）附卷可參，併分別依刑法第38條第1項第2、3
    款之規定，宣告沒收。
(三)、扣案如附表編號3-2至3-4所示之物，除附表3-2編號36之林
    雅慧護照，附表3-3編號11、12、13之身分證等證件正本等
    物品，非共犯丙○○等人所有供本案犯罪所用之物，不予沒
    收外，其餘物品分別為共犯丙○○集團中丙○○、吳凰如、
    吳佳憲、鄭吉森、歐玉寶等人所有，供其等犯上開常業詐欺
    所用或所得之物，業據共犯丙○○、吳凰如、吳佳憲、鄭吉
    森、歐玉寶等供承在卷，且有搜索票、搜索扣押筆錄及扣押
    物品目錄表（見警卷第15卷第247- 301頁）附卷可參，併分
    別依刑法第38條第1項第2、3款之規定，宣告沒收。
４、末按保安處分係針對受處分人將來之危險性所為之處置，以
    達教化、治療之目的，為刑罰之補充制度。我國現行刑法採
    刑罰與保安處分雙軌制，係在維持行為責任之刑罰原則下，
    為協助行為人再社會化之功能，以及改善行為人潛在之危險
    性格，期能達成根治犯罪原因、預防犯罪之特別目的。是保
    安處分中之強制工作，旨在對嚴重職業性犯罪及欠缺正確工
    作觀念或無正常工作因而犯罪者，強制其從事勞動，學習一
    技之長及正確之謀生觀念，使其日後重返社會，能適應社會
    生活。又刑法第90條第1項規定：有犯罪之習慣或因遊蕩或
    懶惰成習而犯罪者，得於刑之執行完畢或赦免後，令入勞動
    場所，強制工作。即係本於保安處分應受比例原則之規範，
    使保安處分之宣告，與行為人所為行為之嚴重性、行為人所
    表現之危險性及對於行為人未來行為之期待性相當之意旨而
    制定，而由法院審酌其行為之常習性、嚴重性、危險性及對
    未來行為之期待性，依比例原則決定應否令入勞動處所強制
    工作，以達預防之目的。公訴人雖請求量處被告強制工作3
    年，然查被並無前科，有臺灣高等法院被告前案紀錄表附卷
    可參（見本院卷一第61頁），難認有犯罪習慣，且被告雖有
    上述出售人頭電話等常業詐欺犯行，但無證據證明此等行為
    已成為被告生活上之慣行而無法改善，再就犯罪預防的角度
    而言，亦難認被告需透過強制工作之方式學習一技之長及正
    確謀生觀念，本院乃不為強制工作之宣告，附此敘明。
貳、不另為免訴諭知部分：
(一)、公訴意旨另以：被告依起訴書所載之犯罪事實，另涉犯洗錢
    防制法第9條第3項之罪云云。
(二)、按案件有左列情形之一者，應諭知免訴之判決：1曾經判決
    確定者。2時效已完成者。3曾經大赦者。4犯罪後之法律已
    廢止其刑罰者。刑事訴訟法第302條定有明文。
(三)、洗錢防制法例第2條明定：「洗錢」之定義為：(一)掩飾或隱
    匿因自己或他人重大犯罪所得財物或財產上利益者。(二)收受
    、搬運、寄藏、故買或牙保他人因重大犯罪所得財物或財產
    上利益者」，並於同法第3條第1項列舉「重大犯罪」之範圍
    。經查，洗錢防制法例第3條第1項列舉「重大犯罪」，業於
    95年5月30日修正公布，將原刑法第340條之罪予以排除在外
    。可見，洗錢防制法第3條既業於95年5月30日修正公布，其
    配合刑法刪除第340條常業詐欺罪之規定，而將刑法第340條
    之常業詐欺罪自洗錢防制法第3條第1項第5款之重大犯罪中
    予以刪除，是修正後洗錢防制法第3條第1項所稱重大犯罪，
    已不包括常業詐欺罪，亦即修正前洗錢防制法有關掩飾、收
    受他人常業詐欺所得財物或財產上利益之刑罰規定，修正後
    洗錢防制法業已廢止（最高法院96台上2526號判決參照）。
(四)、被告犯罪後洗錢防制法既已廢除其刑罰規定，其等被訴涉犯
    洗錢防制法第9條第3項之罪部分，參照前開說明，原應為免
    訴之諭知，惟因公訴人認此部分與前揭論罪科刑部分具有方
    法、目的之牽連關係，有裁判上一罪關係，於訴訟法上為一
    訴訟客體，故本院就此部分爰不另為免訴之諭知，併此敘明
    。
據上論斷，應依刑事訴訟法第299條第1項前段、第300條，刑法
第2條第1項前段，刑法第28條、第340條（修正前）、第38條第1
項第2、3款，判決如主文。
本案經檢察官陳慧玲到庭執行職務。
中　　華　　民　　國　　96　　年　　8     月　　13  　日
　　　            刑事第五庭  審判長  法  官　林信旭
                                      法  官  張道周
                                      法  官  洪嘉蘭
上列正本證明與原本無異。
如不服本判決，應於判決送達後十日內向本院提出上訴狀，上訴
書狀依法應敘述具體理由，如未敘述具體理由者，應於上訴期間
屆滿後二十日內補提理由書於本院（均應附繕本）。告訴人或被
害人如對於本判決不服者，應具備理由請求檢察官上訴，其上訴
期間之計算係以檢察官收受判決正本之日期為準。
中　　華　　民　　國　　96　　年　　8     月　　13  　日
                                      書記官  吳明蓉
附錄所犯法條：
修正前刑法第340條
以犯第 339 條之罪為常業者，處 1 年以上 7 年以下有期徒刑
，得併科 5 萬元以下罰金。
